【裁判字號】    98,易,257
【裁判日期】    980819
【裁判案由】    竊盜
【裁判全文】
臺灣屏東地方法院刑事判決               98年度易字第257號
公  訴  人  臺灣屏東地方法院檢察署檢察官
被      告  乙○○
            丙○○
上列被告因竊盜案件，經檢察官提起公訴（97年度偵字第7652號
、98年度偵緝字第102 號），本院判決如下：
    主  文
乙○○共同竊盜，累犯，處拘役伍拾玖日，如易科罰金，以新臺
幣壹仟元折算壹日。
丙○○共同竊盜，處有期徒刑貳月，如易科罰金，以新臺幣壹仟
元折算壹日。
    事  實
一、乙○○前於民國94年間，因竊盜案件，經臺灣高雄地方法院
    判處有期徒刑6 月確定，於95年10月2 日易科罰金執行完畢
    出監。於97年11月12日下午3 時20分許，乙○○騎乘其母所
    有車號UPH-619 號輕機車搭載丙○○，行經屏東縣鹽埔鄉○○村○○路與八德街口時，因丙○○表示有尿意而臨時停車
    ，適不詳竊賊所占有車號8953-MH 號自用小貨車放置該處（
    該車原係鍾玉梅所有供其子丁○○所使用，甫於同日凌晨0
    時30分許，在屏東縣屏東市○○路○ 段159 號前遭不詳竊賊
    所竊），該車蓬帆布蓋住，乙○○一時好奇，隨手打開該未
    上鎖之車蓬帆布，見車斗內有變電器及桶裝沙拉油等物，乙○○明知該變電器及桶裝沙拉油等物係不詳他人占有之物，
    竟說：「我們把它搬回去。」丙○○也說：「好。」遂基於
    意圖為自己不法所有之犯意聯絡，由乙○○徒手將車斗內之
    變電器1 個搬至上述機車腳踏板上，接續將沙拉油1 桶搬下
    車斗，丙○○則因身體不適，僅在旁觀看（起訴書誤載為把
    風），同時因警員甲○○察覺乙○○、丙○○行跡可疑，隨
    即上前盤查，乙○○於盤查中趁隙翻牆逃逸，該警員僅將丙○○逮捕，並扣得上開小貨車、變電器及沙拉油（均已發還
    丁○○），而循線查獲上情。
二、案經屏東縣政府警察局里港分局報告臺灣屏東地方法院檢察
    署檢察官偵查起訴。
    理  由
一、被告以外之人於審判外之言詞或書面陳述，除法律有規定者
    外，不得作為證據，刑事訴訟法第159 條第1 項定有明文。
    但被告以外之人於審判外之陳述，經當事人於審判程序同意
    作為證據，法院審酌該言詞陳述或書面陳述作成時之情況，
    認為適當者，亦得為證據；當事人、代理人或辯護人於法院
    調查證據時，知有第159 條第1 項不得為證據之情形，而未
    於言詞辯論終結前聲明異議者，視為有前項之同意，刑事訴
    訟法第159 條之5 另有規定。經查證人丁○○於警詢之陳述
    ，雖屬傳聞證據，然被告乙○○、丙○○對其證據能力均無
    異議、同意作為證據，本院審酌上開證據資料製作時之情況
    ，尚無違法不當之瑕疵，亦認為以之作為證據應屬適當，依
    此規定，即有證據能力。
二、訊據被告乙○○對上揭事實坦承不諱，核與證人甲○○到庭
    所結證查獲情節相符，亦與證人丁○○於警詢中所指證失竊
    等語無違，並有贓物認領保管單2 紙、屏東縣政府警察局車
    輛協尋電腦輸入單1 紙及現場照片4 張附卷可稽，足見被告
    乙○○自白與事實相符，事證明確，其犯行堪以認定，應予
    依法論科。
三、訊據被告丙○○固坦承乙○○騎機車載其至案發現場、目睹
    乙○○擅自從上揭小貨車搬下變電器及沙拉油、旋為警查獲
    等情，惟矢口否認有何竊盜之犯意聯絡，辯稱：伊當時只是
    在旁邊解尿云云。經查：
（一）依證人甲○○於偵訊、審理中結證稱：伊看到被告2 人靠
      近貨車時，貨車的帆布是蓋著，接著伊看到被告乙○○把
      帆布掀開，當時被告丙○○就站在被告乙○○的旁邊，被
      告2 人當時都是站在小貨車與後面轎車的中間，從伊眼睛
      盯著被告2 人開始，一直到被告乙○○搬東西之間，被告
      丙○○都沒有去小便，被告丙○○就站在貨車後面，是伊
      查獲被告2 人後，被告丙○○才向伊要求要小便，被告乙○○在搬運東西時，被告丙○○是在看貨車後車廂，被告
      丙○○是說剛開刀無法搬東西，伊問被告2 人在做什麼的
      時候，一開始是被告乙○○說車子是別人的，是朋友叫來
      搬運東西，伊就再問被告丙○○，被告丙○○也說是朋友
      叫來搬東西，確實是被告乙○○先講，被告丙○○再跟著
      講一樣的話，伊問被告2 人朋友是誰，被告丙○○說朋友
      就是被告乙○○，而被告乙○○則說不出朋友是誰，伊查
      獲被告2 人之後，被告丙○○要求在旁邊小便，也確實在
      旁邊的圍牆小便等語明確。可見被告丙○○有與被告乙○○共同搬運車上物品之意，而有竊盜之犯意聯絡。
（二）依證人乙○○於偵訊、審理中結證稱：警察所說的都對，
      機車是伊騎乘的沒錯，被告丙○○有說尿急要尿尿，當時
      貨車的帆布是蓋著的，但沒有鎖，是伊自己隨手想掀開看
      看有什麼東西，伊把帆布掀開看到車上有沙拉油，要拿沙
      拉油回家煮蝦子，打算拿沙拉油回家煮給被告丙○○吃，
      因為被告丙○○從高雄下來，被告丙○○是伊朋友，伊當
      時是對被告丙○○說那裡有沙拉油要搬回家，被告丙○○
      就說好，伊在搬運東西時，伊以為被告丙○○在旁邊尿尿
      ，但沒有看到被告丙○○尿尿，伊不敢確定被告丙○○有
      尿尿，警察問伊時，伊說是朋友叫伊拿的等語屬實，核與
      證人甲○○所述相符。且證人乙○○自始坦承自己之竊盜
      犯行，可見非為脫罪而卸責於被告丙○○；再其於案發時
      是要帶被告丙○○去買蝦子，而偷油是為了煮蝦子給被告
      丙○○吃，業據其2 人供述明確，可見其交情非淺，亦無
      誣陷被告丙○○之理由，其證詞應可採信。
（三）復有證人丁○○於警詢中所指證失竊等語無違，並有贓物
      認領保管單2 紙、屏東縣政府警察局車輛協尋電腦輸入單
      1 紙及現場照片4 張附卷可稽，堪認證人甲○○、乙○○
      所述無訛。
（四）至被告丙○○所辯，顯與證人甲○○、乙○○所述不符，
      已難遽信。況被告丙○○先係稱：被告乙○○在拿東西時
      伊不知道，伊是在旁邊小便，伊是警察來時才知道云云，
      後改稱：伊看到被告乙○○拿東西，伊就靜靜的，伊以為
      那是被告乙○○的，伊就沒有問被告乙○○云云，再改稱
      ：伊認為被告乙○○是要偷別人的東西等語。又先係稱：
      當時伊小便的地方距離那台小貨車大概30公尺云云，後改
      稱：伊其實是在小貨車後方的那輛轎車旁邊小便的云云。
      又先係稱：被告乙○○把機車停下來說要小便云云，後改
      稱：被告乙○○沒有說要小便，是伊說要小便，被告乙○○就說好等語。又先係稱：剛到達時那台小貨車的車蓬是
      打開的云云，後改稱：伊下車要小便時沒有注意帆布的狀
      態，是後來警察來時伊才看到帆布已經打開了云云，所辯
      自相矛盾甚明，顯係臨訟杜撰之詞，殊不足採。
（五）綜上所述，事證明確，被告丙○○所辯顯不可採，其犯行
      堪以認定，應予依法論科。
四、二人以上共同實行犯罪之行為者，皆為正犯，刑法第28條定
    有明文。以自己共同犯罪之意思，參與實施犯罪構成要件以
    外之行為，或以自己共同犯罪之意思，事先同謀，而由其中
    一部分人實施犯罪之行為者，均為共同正犯，大法官釋字第
    109 號解釋甚明。共同正犯在犯意聯絡範圍內之行為，應同
    負全部責任，最高法院著有91年台上字第50號號判例。共同
    正犯，於犯意聯絡範圍內，組成一共犯團體，團體內之成員
    ，均對全部行為，負共同責任，故意圖為共犯團體或團體中
    任何成員之不法利益，即係意圖為自己不法之利益（最高法
    院88年度台上字第4867號判決要旨參照）。經查被告2 人有
    事先協議擅取他人之財物，即明示竊盜之犯意聯絡，嗣被告
    丙○○雖無行為分擔，仍為同謀共同正犯。
五、民法第940 條規定，對於物有事實上之管領力者，為占有。
    學者通說認占有為事實。依此而言甲偷乙之機車後，某日甲
    因騎該贓車暫放置路旁，丙偷甲置於路旁機車，構成竊盜罪
    ，應無疑義，臺灣高等法院暨所屬法院81年法律座談會提案
    刑事類第36號研討結果、司法院（82）廳刑一字第05283 號
    研究意見同此見解。經核被告2 人行竊時間，與該小貨車失
    竊時間僅隔約15小時，且被告2 人行竊時，已失竊小貨車上
    仍載有變電器及沙拉油等財物，未及處分贓物，可見先竊取
    該小貨車之人，對於該小貨車及車上所載之變電器及沙拉油
    等財物，尚有支配意思及支配可能，是被告2 人所為，仍屬
    破壞他人持有支配狀態，應構成竊盜罪。
六、核被告2 人所為，均係犯刑法第320 條第1 項之竊盜罪。該
    2 人間有竊盜之犯意聯絡（被告乙○○分擔全部構成要件行
    為），均為共同正犯。被告乙○○前有如事實欄所載之罪刑
    執行情形，有臺灣高等法院被告前案紀錄表附卷可參，其受
    徒刑之執行完畢，5 年以內故意再犯本件有期徒刑以上之罪
    ，為累犯，應加重其刑。爰審酌被告2 人因貪失慮，均有竊
    盜等犯罪前科（被告丙○○不構成累犯），有上開前案紀錄
    表可參，素行不佳，復竊取他人財物，況被告丙○○犯後態
    度不佳，惟念渠等行竊手段平和，所竊取之物價值不高，且
    已物歸原主，及被告乙○○犯後態度尚佳等一切情狀，各量
    處如主文所示之刑，並諭知易科罰金之折算標準，以示懲儆
    。
據上論斷，應依刑事訴訟法第299 條第1 項前段，刑法第28條、
第320 條第1 項、第47條第1 項、第41條第1 項前段，刑法施行
法第1 條之1 ，判決如主文。
本案經檢察官陳啟能到庭執行職務
中    華    民    國    98    年    8     月    19    日
                  刑事第四庭    審判長法  官  莊鎮遠
                                      法  官  江振源
                                      法  官  蔡嘉裕
以上正本證明與原本無異。
如不服本判決，應於收受本判決送達後10日內，向本院提出上訴
書狀（應敘述具體理由並附繕本）轉呈二審法院，其未敘述上訴
理由者，至遲應於上訴期間屆滿後20日內，向本院補提理由書狀
，切勿逕送二審法院。
中    華    民    國    98    年    8     月    19    日
                                      書記官  許倬維
附錄論罪科刑法條：
刑法第320條第1項
意圖為自己或第三人不法之所有，而竊取他人之動產者，為竊盜
罪，處5年以下有期徒刑、拘役或5百元以下罰金。


司法院資訊處製作；財團法人民間司法改革基金會備份。
